【裁判字號】    89,訴,2240
【裁判日期】    900709
【裁判案由】    妨害自由等
【裁判全文】
臺灣高雄地方法院刑事判決                        八十九年度訴字第二二四０號
    公  訴  人  臺灣高雄地方法院檢察署檢察官
    被      告  乙○○
    選任辯護人  張賜龍
                郭淑萍
    被      告  甲○○
    選任辯護人  陳純青
右列被告等因妨害自由等案件，經檢察官提起公訴（八十九年度偵字第五一二一號）
，本院判決如左：
    主    文
乙○○、甲○○共同以強暴方法剝奪人之行動自由，各處有期徒刑陸月。如易科罰金
，均以參佰元折算壹日。
    事    實
一、乙○○、甲○○二人均曾是鋼管秀之經紀人，緣蔡珮瑜於民國八十七、八十八年
    間，曾在乙○○、甲○○二人經紀下表演鋼管秀，嗣後轉往其他場所上班。乙○○、甲○○因不滿蔡珮瑜在離開渠等之後，渠所屬之表演鋼管秀女郎相偕離開並
    與蔡珮瑜一起工作，乃心生不滿，又得知蔡珮瑜與未婚夫丙○○居住在高雄市新
    興區○○○路十九號六樓之五，懷疑係丙○○唆使，遂起意欲教訓蔡珮瑜、丙○○。於八十八年十二月二十二日（起訴書誤載為二十四日）凌晨四時許，乙○○
    、甲○○夥同具有共同犯意聯絡之綽號「天龍」、「展仔」、「阿男仔」、「俊
    仔」真實姓名不詳之成年男子，共同駕駛四輛自用小客車，至前開蔡珮瑜、丙○○住處，未經蔡珮瑜、丙○○之同意，即擅自將丙○○、蔡珮瑜居住處之門踢破
    ，致不堪使用（毀損部分未據告訴），再無故侵入上開住宅（侵入住宅部分未據
    告訴）。渠等進入後，立即叫醒丙○○、蔡珮瑜二人，並基於共同傷害之犯意，
    一起出手毆打丙○○、蔡珮瑜（傷害部分未據丁○○告訴，另經丙○○於本院調
    查時當庭以言詞撤回告訴）。於同日凌晨四時二十分許，渠等繼基於妨害自由之
    犯意，將蔡珮瑜強押至樓下，準備帶往高雄市三民區覆鼎金公墓談判。丙○○見
    其未婚妻蔡珮瑜被押，乃尾隨至樓下，乙○○、甲○○等人亦共同基於妨害自由
    之犯意，一併將丙○○強押上車，一同載往覆鼎金公墓某處。到達覆鼎金公墓時
    ，丙○○、蔡珮瑜之行動自由仍被控制，丙○○又繼續被乙○○等人毆打，其中
    綽號「俊仔」之男子復持木棍欲再毆打丙○○時，丙○○見狀即趁機逃跑，「俊
    仔」自後追遂未果，渠等始將蔡珮瑜載回高速公路靠近覆鼎金附近釋回。丙○○
    逃跑之後，因被毆致受有顏面多處撕傷、瘀血及擦傷之傷害，於途中即昏迷倒地
    ，經不詳姓名之人予以送醫救治。嗣經丙○○、蔡珮瑜於八十九年一月三日向警
    方報案，而查獲上情。
二、案經高雄市政府警察局新興分局移送臺灣高雄地方法院檢察署檢察官偵查起訴。
    理    由
一、訊據被告乙○○、甲○○二人均矢口否認有何右揭犯行，被告乙○○辯稱：「當
    時在現場時，是被害人蔡珮瑜要求到外面去談判，以免影響到鄰居，是被害人蔡
    珮瑜同意至覆鼎金公墓談判，我們沒有強押她及被害人丙○○。」云云。而被告
    甲○○另辯稱：「當時是被告乙○○打電話約我至被害人蔡珮瑜住處，那時我開
    車載了我的女友王桂櫻（已改名為王筑萱）、另一友人張彥欣及蜜兒一同前往，
    到達現場時，被害人蔡珮瑜、丙○○已在樓下，我沒有上樓去強押他們下樓，隨
    後是被告乙○○表示一起去覆鼎金公墓，我才又載著女友及友人等一同前往，而
    我只是在旁邊看而已，並沒有出手毆打他們。」云云。經查：右揭事實業據被害
    人丙○○、蔡珮瑜二人於警訊、偵查及本院調查時分別到庭指訴：「當時我正在
    睡覺，門突然打開，有人把我拉起來，電燈打開時，我就看到一群人，何人先出
    手打我我忘了，這時有人說要把我們載到覆鼎金公墓去活埋，但我不知道是誰說
    的，之後被告甲○○就把蔡珮瑜先押下去，因我怕蔡珮瑜有危險，我就隨後追下
    去，被告甲○○就叫「俊仔」之男子把我押上車一起載到覆鼎金公墓。到覆鼎金
    公墓時，被告甲○○有出手打我，並拿一根木棒給「俊仔」，叫「俊仔」打我，
    被告乙○○有出手阻擋，我才有機會逃跑。」、「當時他們衝入屋內，動手打我
    們，此時有人說要把我們載到覆鼎金公墓去活埋，因當時情況很亂，我不知道是
    何人說的，後來被告甲○○就押著我走樓梯下樓，我當時只有穿Ｔ恤，沒有穿褲
    子，之後丙○○跟著下來，也被一起押上車，到了覆鼎金公墓時，被告甲○○就
    拿木棍給「俊仔」，叫「俊仔」打他。」等情綦詳，核與同案被告乙○○於警訊
    、偵查及本院調查時均供稱：「被告甲○○有一同進入被害人蔡珮瑜住處，並共
    同開車前往覆鼎金公墓，及在場拿了一支木棍給「俊仔」要打被害人丙○○，我
    上前阻止，而被害人丙○○則乘機逃逸。」等語大致相符，則被告甲○○與被告
    乙○○及綽號「天龍」、「展仔」、「阿男仔」、「俊仔」之男子一同進入被害
    人蔡珮瑜住處，並於到達覆鼎金公墓時另持一支木棍交予「俊仔」用以毆打被害
    人丙○○等情應堪認定。是被告甲○○前開辯稱伊並未上樓及到達覆鼎金公墓時
    伊僅係單純在旁觀看云云，要屬事後避重就輕之詞，委無足採。雖證人王筑萱、
    張彥欣二人分別於偵查及本院調查時到庭證稱被告甲○○當時並未上樓且在覆鼎
    金公墓時僅係單純在場觀看云云，因證人王筑萱、張彥欣二人分別係被告甲○○
    之女友及友人，是渠等之證言尚難為有利被告甲○○之認定。再查：倘若被害人
    蔡珮瑜、丙○○二人係自願同意與被告乙○○、甲○○及綽號「天龍」、「展仔
    」、「阿男仔」、「俊仔」之男子一同外出談判，則被害人蔡珮瑜焉有未著完整
    服裝，而僅係著Ｔ恤，沒有穿褲子即行外出之理？況談判地點又怎會選擇路途較
    被害人蔡珮瑜住處甚為遙遠且人煙稀少之覆鼎金公墓？參諸被害人丙○○於案發
    時身上確係受有多處傷害，此亦有高雄榮民總醫院診斷證明書一紙附卷可稽。從
    而，應堪認被害人蔡珮瑜、丙○○係在被告乙○○、甲○○等人以強暴之方式強
    押至覆鼎金公墓談判無訛。綜前所述，被告乙○○、甲○○二人前開所辯，顯難
    採信。本件事證已臻明確，被告乙○○、甲○○二人右揭犯行均堪認定。
二、核被告乙○○、甲○○二人所為，均係犯刑法第三百零二條第一項之以強暴方法
    剝奪人之行動自由罪。被告乙○○、甲○○與綽號「天龍」、「展仔」、「阿男
    仔」、「俊仔」真實姓名不詳之成年男子六人間，就前開犯行，有犯意之聯絡及
    行為之分擔，均為共同正犯。爰審酌被告乙○○、甲○○二人僅因單純細故竟於
    深夜強押被害人蔡珮瑜、丙○○上車外出談判，非法剝奪被害人行動自由時間前
    後長達數小時許，並對被害人丙○○毆打成傷，且犯罪後復飾詞狡辯，不知悔改
    ，實不宜寬貸等一切情狀，分別量處如主文所示之刑。又查刑法第四十一條易科
    罰金之折算標準，業經立法院於九十年一月四日修正，並經總統於同年月十日公
    布施行，自應適用新法（最高法院二十四年七月總會決議（二）參照），爰併均
    諭知易科罰金之折算標準。公訴意旨另以被告乙○○、甲○○前開行為尚涉犯有
    刑法第二百七十七條第一項之傷害罪、同法第三百零六條第一項之侵入住宅罪及
    第三百五十四條之毀損器物罪嫌云云。惟查上開各罪依刑法第二百八十七條、第
    三百零八條第一項及第三百五十七條之規定，均須告訴乃論。然前揭傷害部分業
    經告訴人丙○○於八十九年十月三十日及九十年五月三十日本院調查時當庭以言
    詞分別撤回對被告乙○○及甲○○之告訴；另侵入住宅、毀損器物二罪均未經被
    害人蔡珮瑜、丙○○合法告訴及傷害部分亦未據被害人蔡珮瑜合法告訴，本均應
    依刑事訴訟法第三百零三條第三款之規定諭知不受理，惟公訴意旨認此部分與上
    揭有罪部分有牽連犯之裁判上一罪關係，爰均不另為不受理之諭知，附此敘明。
據上論斷，應依刑事訴訟法第二百九十九條第一項前段，刑法第二條第一項前段、第
二十八條、第三百零二條第一項、修正後第四十一條第一項，罰金罰鍰提高標準條例
第一條前段、第二條，判決如主文。
本案經檢察官陳登燦到庭執行職務。
中      華      民      國      九十    年      七      月      九      日
                                  臺灣高雄地方法院刑事第七庭
                                      法  官  蔡  正  雄
右正本證明與原本無異。
如不服本判決，應於判決送達後十日內，向本院提出上訴狀。
                                      書記官  許  雅  惠
中      華      民      國      九十    年      七      月      九      日
附錄本判決論罪之法條：
刑法第三百零二條第一項：
私行拘禁或以其他非法方法，剝奪人之行動自由者，處五年以下有期徒刑、拘役或三
百元以下罰金。


司法院資訊處製作；財團法人民間司法改革基金會備份。
